【裁判字號】    89,上易,3001
【裁判日期】    900117
【裁判案由】    竊盜等
【裁判全文】
臺灣高等法院臺中分院刑事判決              民國八十九年度上易字第三○○一號
    上  訴  人
    即  被  告  乙○○
右上訴人因竊盜案件，不服台灣南投地方法院八十九年度訴字第一一九號，中華民國
八十九年十月二十六日第一審判決（起訴案號：台灣南投地方法院檢察署八十八年度
偵字第四二八○號），提起上訴，本院判決如左：
    主      文
上訴駁回。
    事實及理由
一、本案經本院審理結果，認第一審判決關於乙○○部分之認事用法及量刑均無不當
    ，應予維持，並引用第一審判決書該部分記載之事實、證據及理由（如附件）。
二、上訴人即被告乙○○在本院未提出其他有利之證據及辯解，其上訴意旨否認犯罪
    ，恣意指摘原判決不當，為無理由，應予駁回。
三、據上論斷，應依刑事訴訟法第三百七十三條、第三百六十八條，判決如主文。
本案經檢察官甲○○到庭執行職務。
中      華      民      國      九十      年      一      月    十七    日
                                  臺灣高等法院臺中分院刑事第四庭
                                        審判長法  官  洪  耀  宗
                                              法  官  劉  登  俊
                                              法  官  吳  重  政
右正本證明與原本無異。
不得上訴。
                                              書記官  林  育  德
中      華      民      國      九十      年      一      月    十八    日
                                                                        Ｄ
臺灣南投地方法院刑事判決                          八十九年度訴字第一一九號
    公  訴  人  臺灣南投地方法院檢察署檢察官
    被      告  乙○○  男三十歲（民國○○○年○月○○○日生）
                        住台東縣太麻里金崙村四三五號
                        身分證統一編號：Ｖ一二五二四四一一號
    被      告  葉德榮  男三十二歲（民國○○○年○○月○日生）
                        住雲林縣麥寮鄉橋頭村七三號
                        身分證統一編號：Ｖ一二四九三一六二號
    被      告  江振輝  男三十六歲（民國○○○年○○月○○日生）
                        住台中縣大里市○○路八四七號
                        身分證統一編號：Ｚ000000000號
右列被告因竊盜等案件，經檢察官提起公訴（八十八年度偵字第四二八０號），本院
判決如左：
    主  文
乙○○、葉德榮、江振輝結夥三人以上竊盜；乙○○，累犯，處有期徒刑拾月；葉德
榮、江振輝各處有期徒刑柒月。葉德榮、江振輝均緩刑參年。
    事  實
一、乙○○前曾於民國（下同）八十一年間因違反麻醉藥品管理條例及妨害兵役案件
    ，分經臺灣高等法院及臺灣臺東地方法院判處有期徒刑五年八月、七月確定，嗣
    經定執行刑五年十月，於八十三年九月十六日假釋付保護管束，八十六年七月十
    三日假釋期滿，未經撤銷假釋，視為執行完畢。乙○○、葉德榮、江振輝明知政
    府禁止河川砂石之開採，竟共同基於意圖為自己不法所有之犯意聯絡，由乙○○
    以每月薪資四萬元之代價，自八十八年八月二十一日、二十二日某日起雇用葉德
    榮駕駛ＰＣ三００─五型挖土機，並於同年月二十六日以每日七千元工資之代價
    雇用江振輝駕駛車牌號碼ＳＷ─００九號大貨車，至南投縣竹山鎮○○○○○段
    柯子坑小段行水區河川地，由葉德榮駕駛挖土機盜採行水區內之砂石，置於江振
    輝駕駛之大貨車內，再由江振輝載運至附近乙○○負責之宏億砂石場堆置，足生
    損害於管理機關經濟部水利處第四河川局（以下簡稱第四河川局）就河川管理之
    權益。於八十八年八月二十六日十時十分許，葉德榮駕駛挖土機在現場挖採，江
    振輝駕駛上開大貨車滿載盜採之砂石欲駛離時，為警及第四河川局人員當場查獲
    ，並扣得上開砂石車及大貨車各一輛（均經檢察官發還所有權人合勝砂石行及水
    裡貨運有限公司）。
二、案經南投縣警察局竹山分局報告臺灣南投地方法院檢察署檢察官偵查起訴。
    理  由
一、訊據被告乙○○、葉德榮、江振輝固坦承於右揭時、地，由被告乙○○雇請被告
    葉德榮、江振輝分別駕駛挖土機及大貨車挖取、載運砂石之事實不諱，惟均矢口
    否認有竊盜及違反水利法之犯行，均辯稱：並非盜採砂石，是載運粉土要回填；
    被告乙○○另辯稱：該處是伊向林明通承租之私有地，是林明通及水利局邱聖欣
    叫伊回填云云。經查：
（一）右揭事實已據證人即查獲之南投縣警察局竹山分局警員林錚、楊遠志、蔡茂己
      ，第四河川局承辦人員曾凱鑫、邱聖欣於偵查及本院調查時到庭證述屬實，並
      有現場取締紀錄、盜採位置簡圖及現場照片二十幀附於偵查卷為證。
（二）被告乙○○雖辯稱該處係伊向林明通以口頭承租之南投縣竹山鎮○○段柯子坑
      小段二六─四號土地，並提出林明通與陳朝慶、陳燕清、石聰義就該土地之租
      賃契約書乙紙為據，經本院向南投縣竹山地政事務所函查結果，上開地號之土
      地雖屬石聰義所有，惟本件經警及第四河川局會同查獲被告等挖取砂石之地點
      並非該地號之私有土地，而係未登錄之國有行水區河川地，已據證人邱聖欣於
      本院調查時供述明確，並經本院會同被告、查獲人員邱聖欣、曾凱鑫、楊遠志
      、蔡茂己等人到場履勘及囑託南投縣竹山地政事務所測量，測量結果被告等挖
      取及堆置砂石之地點，均在未登錄之國有行水區河川地，而非被告乙○○所稱
      向林明通承租之二六七─四號土地，有勘驗筆錄、勘驗照片九幀、勘驗現場略
      圖及南投縣竹山地政事務所土地複丈成果圖在卷可憑，已足認定被告等挖採及
      堆置砂石之地點確屬南投縣竹山鎮○○○○○段柯子坑小段之行水區河川地無
      疑。況證人林明通於本院調查時亦到庭證稱宏億砂石場固有意向伊承租二六七
      ─四號土地，惟伊尚未將該號土地出租予被告乙○○或他人，亦未將二六七─
      四號土地旁之未登錄地租予他人等語，故被告乙○○辯稱查獲地點係向林明通
      承租之私有土地乙節，殊非事實，不足採信。
（三）被告三人辯稱並未盜採現場之砂石，乃由被告乙○○另向砂石場購買洗選後剩
      下之粉土，堆置於如現場照片編號二所示位置，由被告葉德榮將粉土挖到被告
      江振輝之車上，再以粉土回填於現場遭他人盜採後形成之水池，被告乙○○並
      提出其於八十八年七月間向石生金砂石場購買粉土之單據三紙為證，但查：依
      查獲現場照片所示，固有粉土堆置於現場照片編號二所示位置，然被告江振輝
      駕駛之大貨車上載運之砂石為含有石頭之砂石，如現場照片編號一四、一八所
      示，與照片二所示之粉土堆比較結果二者之質料明顯不符，而與現場地上及堆
      置之砂石相符，如現場照片編號五、六、七、八、十、十一、十二所示，證人
      邱聖欣於本院調查時亦證稱：車上之砂石與被告所指之泥土不一樣，而與現場
      地上砂石相同，石頭較多等語，足見被告等辯稱被告江振耀車上之砂石係被告
      乙○○向砂石場購買之粉土乙節，已不足採信；又本件經查獲時被告葉德榮駕
      駛之挖土機係位於窪地最內側，而被告江振輝駕駛之大貨車則滿載砂石由窪地
      駛出，而經查獲人員發覺阻擋之情，已據證人曾凱鑫、楊遠志、林錚等人於偵
      查中指證在卷，並與現場照片及盜採位置簡圖所示情形相符，依現場照片及盜
      採位置簡圖所示被告葉德榮駕駛之挖土機當時即停放在窪地水池邊，被告江振
      輝駕駛之大貨車則已駛離窪地水池之位置，且車頭向外，被告等人苟係載粉土
      回填水池，自應在池邊作業，何以被告江振輝竟駕駛大貨車欲離開現場且已駛
      離水池邊之位置？益證被告等辯稱欲以粉土回填窪地水池之詞顯非真實。
（四）被告乙○○於偵查中指稱是水利局邱聖欣叫伊去回填，已據證人邱聖欣於本院
      調查時當庭駁斥，證人邱聖欣稱被告等要開採及回填均應先向第四河川局提出
      申請，取得合法許可才可回填及開採，被告均未提出申請等語，嗣被告乙○○
      於本院調查時另改稱是林明通叫伊回填乙節，固據證人林明通到庭證稱：該處
      以前遭人盜採形成水池，致小孩跌落淹死，伊拜託被告乙○○回填，回填後才
      要出租土地等語，但證人林明通向石聰義等人承租取得使用權之土地為南投縣
      竹山鎮○○段柯子坑小段二六七─四號之私有土地，並非本件被告等經查獲之
      行水區河川地，則被告乙○○欲向證人林明通再承租該號土地使用，與被告擅
      自在本件行水區河川地作業顯無關聯，且被告乙○○雇用被告葉德榮、江振輝
      至查獲地點工作，並非從事回填水池之作業，而係盜採現場行水區河川地之砂
      石並準備外運等情，已如前述，證人林明通之證詞亦無從採為被告等有利之認
      定。
（五）綜上所述，被告等所辯均為事後卸責之詞，不足採信，本件事證已為明確，被
      告等之犯行堪以認定。
二、被告乙○○、葉德榮、江振輝在行水區竊採砂石，已損害管理機關第四河川局就
    河川管理之權益，故核其三人所為，均係犯刑法第三百二十一條第一項第四款之
    結夥三人以上竊盜罪及水利法第九十二條之一第一項中段在行水區擅採、堆置砂
    石，因而損害他人權益罪。公訴人認被告等所為係犯刑法第三百二十條第一項之
    普通竊盜罪，但被告三人共同實施犯罪，應構成刑法第三百二十一條第一項第四
    款之結夥三人以上竊盜罪；又公訴人以被告等之盜採行為已使挖取地點與原地盤
    線高度形成一深谷，影響清水溪水流及水道變遷，妨害水流暢通，影響洩洪，已
    致生公共危險云云，但查：查獲地點早於八十七年八、九月間即經第四河川局人
    員發現有盜採情形，但當時不知何人盜採，至八十八年間發現被告乙○○在該處
    設場，被告設場前即有被盜採痕跡；該處前曾有他人挖採砂石形成水池，致小孩
    跌落淹死等情，已分據證人邱聖欣、林明通證述在卷，核與被告乙○○供稱該處
    之前即被挖很深之詞相符，而被告乙○○雇用葉德榮後，被告葉德榮在該處挖取
    約四、五日，被告江振輝更於查獲當日始前往載運砂石，並據被告葉德榮、江振
    輝二人自偵查中供述明白，公訴人亦認為被告等人係於八十八年八月間開始盜挖
    砂石，以被告等人僅挖採四、五日之行為顯難以造成公訴人所指因挖取砂石而形
    成之深谷及水池，應係之前不詳之人長期盜採所致；另按水利法第九十二條之一
    第一項後段，因違反主管機關為保護水道，禁止在行水區擅採砂石，致生公共危
    險罪，係採具體危險制，雖非必已使堤岸潰決，人、畜、房屋淹沒，始得謂已生
    具體之危險，然仍應依社會一般之觀念客觀的認定，有無發生妨礙水流之具體事
    實為必要，例如使水流改道或侵蝕護岸等具體危險之事實（最高法院八十三年度
    台上字第四Ｏ八五號判決參照），本件被告等挖取砂石之地點附近，並無任何河
    堤存在，且與河流間有河床相隔，亦不在河床之上，有卷附之照片及簡圖可參，
    第四河川局工程師李秀雄固證稱：平常水位沒有危險，洪水期水量大時可能造成
    影響水流，後果難以判斷，可能影響下游等語，亦無法證明被告之挖取行動及挖
    取數量已對該處水流、河道、洩洪或堤岸等造成何種具體危險之情形，就客觀情
    形研判尚難認被告之行為已達致生公共危險之程度，公訴人起訴法條洵有未洽，
    應予變更。被告三人就上開犯行，有犯意聯絡及行為分擔，均為共同正犯。又被
    告等所犯上開二罪間，乃同時地以一行為觸犯二罪名，為想像競合犯，應從一重
    之結夥三人以上竊盜罪處斷，公訴人認被告等所犯竊盜罪與違反水利法之行為，
    係牽連犯之關係，容有誤會，附此敘明。被告乙○○前曾於八十一年間因違反麻
    醉藥品管理條例及妨害兵役案件，分經臺灣高等法院及臺灣臺東地方法院判處有
    期徒刑五年八月、七月確定，嗣經定執行刑五年十月，於八十三年九月十六日假
    釋付保護管束，八十六年七月十三日假釋期滿，未經撤銷假釋，視為執行完畢，
    有臺灣南投地方法院檢察署刑案資料查註紀錄表及臺灣高等法院被告全國前案紀
    錄表各乙份在卷可憑，其於刑之執行完畢五年內再犯本件有期徒刑以上之罪，為
    累犯，應依法加重其刑。爰審酌被告三人犯罪之動機、使用之手段、盜採之時間
    、所生危害、被告葉德榮、江振輝均僅受雇於人及被告三人犯後猶否認犯罪之態
    度等一切情狀，分別量處如主文所示之刑。查被告葉德榮、江振輝前未曾受有期
    徒刑以上刑之宣告，亦有臺灣南投地方法院檢察署刑案資料查註紀錄表及臺灣高
    等法院被告全國前案紀錄表可按，因一時貪念，致觸刑章，經此次偵、審程序及
    科刑之教訓，應知警惕而無再犯之虞，本院因認其二人所受刑之宣告以暫不執行
    為適當，併宣告緩刑三年，用勵自新。扣案之挖土機及大貨車，均非被告所有，
    並經檢察官發還予所有權人，爰不予宣告沒收。
據上論斷，應依刑事訴訟法第二百九十九條第一項前段、第三百條，水利法第九十二
條之一第一項中段，刑法第十一條前段、第三百二十一條第一項第四款、第二十八條
、第五十五條、第四十七條、第七十四條第一款，判決如主文。
本案經檢察官謝耀德到庭執行職務。
中      華      民      國      八十九      年    十    月    二十六    日
                                      臺灣南投地方法院刑事庭
                                          法  官    陳 文 爵
右正本證明與原本無異。
如不服本判決，應於判決送達後十日內向本院提出上訴狀( 應附繕本 )。「切勿逕送
上級法院」。
                                          書記官
中      華      民      國      八十九    年      十    月    三十    日
「告訴人或被害人對於判決如有不服具備理由請求檢察官上訴者，其上訴期間之計算
係以檢察官收受判決正本之日期為準」
附錄論罪科刑之法條：
刑法第三百二十一條第一項第四款。
犯竊盜罪而有左列情形之一者，處六月以上五年以下有期徒刑：
一、於夜間侵入住宅或有人居住之建築物、船艦或隱匿其內而犯之者。
二、毀越門扇、牆垣或其他安全設備而犯之者。
三、攜帶兇器而犯之者。
四、結夥三人以上而犯之者。
五、乘火災、水災或其他災害之際而犯之者。
六、在車站或埠頭而犯之者。
前項之未遂犯罰之。
水利法第九十二條之一第一項中段。
未得主管機關許可，私開或私塞水道者，除通知限期回復或廢止外，處六千元以上三
萬元以下罰鍰；因而損害他人權益者，處三年以下有期徒刑、拘役或科或併科四千元
以上二萬元以下罰金；致生公共危險者，處五年以下有期徒刑，得併科六千元以上三
萬元以下罰金。


司法院資訊處製作；財團法人民間司法改革基金會備份。
